最高法院刑事判決　　　　　　　　　 111年度台上字第3383號
上　訴　人　黃健沛



選任辯護人　陳俊隆律師
上列上訴人因違反毒品危害防制條例案件，不服臺灣高等法院中
華民國111年3 月10日第二審判決（110年度上訴字第3441號，起
訴案號：臺灣桃園地方檢察署109年度偵字第24752號、109 年度
少連偵字第262、290、376號），提起上訴，本院判決如下：
    主  文
上訴駁回。
    理  由
一、按刑事訴訟法第377 條規定，上訴於第三審法院，非以判決
    違背法令為理由，不得為之。是提起第三審上訴，應以原判
    決違背法令為理由，係屬法定要件。如果上訴理由書狀並未
    依據卷內訴訟資料，具體指摘原判決不適用何種法則或如何
    適用不當，或所指摘原判決違法情事，顯與法律規定得為第
    三審上訴理由之違法情形，不相適合時，均應認其上訴為違
    背法律上之程式，予以駁回。至原判決是否違法，與上訴是
    否以違法為理由，係屬二事。
二、本件原判決以第一審判決所認定上訴人黃健沛有如第一審判
    決事實欄所載之犯行，因而維持第一審依想像競合犯規定，
    從一重論處上訴人成年人與少年共同販賣第三級毒品未遂罪
    刑之判決，駁回其在第二審之上訴，已敘述第一審之量刑並
    無違誤，而予以維持之理由。從形式上觀察，尚無足以影響
    判決結果之違背法令情事存在。
三、上訴意旨略稱：
  ㈠依沈立駿所具之自白狀陳稱：廖欣偉吸收少年朱○○（民國
    92年0 月生，完整姓名年籍詳卷）為小弟；朱○○於警詢時
    供稱：其與廖欣偉一起去找沈立駿拿「貨」（按指毒品），
    或拿錢給沈立駿；廖欣偉於第一審審理時證稱：上訴人於「
    109年7月10日」成立「承欣國際開發有限公司」時，其介紹
    朱○○等人進「公司」各等語，可以證明上訴人於「109 年
    7月2日」行為時，既不認識朱○○，當然不知朱○○為未滿
    18歲之少年。原判決逕認朱○○係共犯，因依兒童及少年福
    利與權益保障法第112條第1項前段之「與少年共同實施犯罪
    」之規定，對上訴人所犯共同販賣第三級毒品未遂罪加重其
    刑，有適用法則不當及理由不備之違法。
  ㈡上訴人販賣第三級毒品未遂，並未造成實際危害，且上訴人
    於偵查、審理中均自白犯行。原判決依修正前毒品危害防制
    條例第17條第2項及刑法第25條第2項規定，遞減其刑，而未
    適用刑法第59條規定酌減其刑，所維持第一審量處有期徒刑
    3年2月，實屬過重。又上訴人素行良好，從事物流工作多年
    ，合於刑法第74條之緩刑規定，爰請宣告緩刑。
四、經查：
  ㈠原判決說明：審酌上訴人於檢察官聲請羈押由第一審法院法
    官訊問時供稱：沈立駿告訴我，他有找廖欣偉、朱○○加入
    。朱○○尚未滿18歲，他問我這樣可不可以，徵詢我的意見
    。沈立駿並表示如果被抓，會咬朱○○，因為朱○○未滿18
    歲，可以把刑責丟在朱○○身上等語，足認上訴人於行為時
    ，已知悉朱○○係未滿18歲之少年。上訴人所辯其不知朱○
    ○尚未滿18歲云云，係飾卸之詞，不足採信。第一審判決對
    上訴人所犯共同販賣第三級毒品未遂罪，依兒童及少年福利
    與權益保障法第112條第1項前段之「與少年共同實施」之規
    定加重其刑，於法無違等旨。至上訴意旨㈠所指各節，於原
    判決所為論敘說明，並無直接關聯，無礙於原判決所為認定
    。且原判決所為論斷，經核於法並無不合，自不能任意指為
    違法。上訴意旨任意指摘：原判決依上述規定加重其刑違法
    云云，係置原判決明白論敘於不顧，再事爭論，自與法律所
    規定得上訴第三審之理由不相適合。
  ㈡刑法第59條規定酌量減輕其刑，乃實體法上賦予法院得為裁
    量之事項，且以於犯罪之情狀，在客觀上足以引起一般同情
    ，認為即予宣告法定最低度刑期，猶嫌過重者，始有其適用
    。
    原判決已說明：上訴人組織集團企圖販賣毒品，對社會治安
    危害甚大，於客觀上實不足以引起一般同情，不符刑法第59
    條規定酌減其刑之旨。依上開說明，並無不合。此部分上訴
    意旨猶指摘：原判決未適用刑法第59條規定酌減其刑違法云
    云，洵非合法之第三審上訴理由。
  ㈢量刑輕重，係屬事實審法院得依職權裁量之事項，倘未逾越
    法律所規定之範圍，又未違背罪刑相當原則，即不得任意指
    摘為違法。
    原判決說明：第一審判決就上訴人所犯共同販賣第三級毒品
    未遂罪，先依兒童及少年福利與權益保障法第112條第1項前
    段規定加重其刑，再依修正前毒品危害防制條例第17條第2
    項及刑法第25條第2 項規定，遞減其刑。並審酌上訴人組成
    販毒集團及犯後坦承犯行之態度等一切情狀，而為量刑。又
    依刑法第55條但書規定，量刑不得低於上訴人想像競合所犯
    之輕罪組織犯罪防制條例第3條第1項前段之罪最輕本刑（有
    期徒刑3 年），所處有期徒刑3年2月，並無違法、不當等旨
    ，因而予以維持。已以行為人責任為基礎，並斟酌刑法第57
    條各款所列情形，已屬從輕量刑，既未逾法定刑度，又未濫
    用裁量之權限，即不得任意指為違法。此部分上訴意旨漫指
    ：原判決量刑違法云云，同非適法之第三審上訴理由。又本
    件既應從程序上予以駁回，則上訴人所請宣告緩刑，即無從
    審酌，併予敘明。
五、綜上，本件上訴為違背法律上之程式，應予駁回。
據上論結，應依刑事訴訟法第395條前段，判決如主文。
中    華    民    國   111    年    8     月    11    日
                  刑事第五庭審判長法  官  李  錦  樑  
                                  法  官  林  孟  宜  
                                  法  官  吳  淑  惠  
                                  法  官  錢  建  榮  
                                  法  官  周  政  達  
本件正本證明與原本無異
                                  書記官
中    華    民    國   111    年    8     月    16    日